臺灣桃園地方法院刑事判決　　　　　　　　　　　　　九十年度訴字第一六八三號
　　公　訴　人　臺灣桃園地方法院檢察署檢察官
　　被　　　告　丁○○
右列被告因偽造文書等案件，經檢察官提起公訴（九十年度偵字第七二六四號），本
院判決如左：
    主  文
丁○○連續行使偽造私文書，足生損害於公眾及他人，累犯，處有期徒刑捌月。如附
表所示偽造之署名、印文及印章均沒收。
    事  實
一、丁○○前於民國八十二年間，因違反水利法案件，經臺灣高等法院以八十三年度
    上更一字第六八九號判處有期徒刑四月確定，甫於八十六年二月十五日執行完畢
    ，仍不知警惕。明知桃園縣蘆竹鄉公所並未發包「桃園縣蘆竹鄉中福計畫區雜草
    清除環境改善工程」，竟為請領該工程之補助金，基於行使偽造私文書之概括犯
    意，偽刻「上德環保工程有限公司」（以下簡稱上德公司）及該公司負責人「庚○○○」之印章後，未經上德公司、庚○○○及丁○○之妻陳徐麗香同意，於八
    十九年一月二十九日，冒用上述三人之名義，向臺灣省桃園農田水利會（以下簡
    稱水利會）提出清除該會桃園大圳二支十號池雜草之申請書，並以陳徐麗香設籍
    之蘆竹鄉○○村○○○○街一○三號為申請地址，在該聲請書上接續偽簽、偽蓋
    如附表編號一所示之署名及印文，並附上蘆竹鄉中福地區鎘污染區翻土改善工程
    會議記錄，持向該水利會承辦人員行使，使該會承辦人員，以為上德公司確有承
    包是項工程，乃就上德公司應依規定施工整治該會桃園大圳二支十號池雜草之聲
    請准予備查，足以生損害於水利會對於農田水利管理之正確性、上德公司、庚○○○及陳徐麗香本人。丁○○又於同年四月六日，冒用上德公司及庚○○○之名
    義，向承包臺北市政府所屬育成高中校地新建工程之德寶營造股份有限公司（下
    稱德寶公司）提出棄土進場同意書，在該同意書上接續偽蓋如附表編號二所示之
    印文，持向德寶公司行使，表示同意德寶公司承造臺北市立育成高級中學新建工
    程所開挖之剩餘土方，可運至「臺灣省桃園農田水利會主辦之桃園縣蘆竹鄉中福
    計劃雜草清除環境改善及第二期全面復育計劃工程」處，做為回填土使用，亦足
    以生損害於臺北市政府、德寶公司、水利會、上德公司及庚○○○本人。而於同
    年四月十四日，丁○○又冒用上德公司及庚○○○之名義，向水利會提出以台北
    市政府工務局開挖之餘土作為回填土使用之申請書，並在該申請書上偽蓋如附表
    編號三所示之印文，持向水利會行使，亦足以生損害於水利會、上德公司及庚○○○。嗣經水利會向桃園縣蘆竹鄉公所函詢後，發現該鄉公所並未發包「桃園縣
    蘆竹鄉中福計畫區雜草清除環境改善工程」，且發現丁○○在該會桃園大圳二支
    十號池似有違法情形，發文要求該公司停工，丁○○卻仍於八十九年六月十七日
    ，冒用陳徐麗香、上德公司及庚○○○之名義，向水利會提出請求繼續進行雜草
    污泥清除工作之申請書，並在該申請書上接續偽簽、偽蓋如附表編號四所示之署
    名及印文，持向該水利會承辦人員行使，足生損害於水利會、上德公司、庚○○○及陳徐麗香本人。丁○○復於同年六月三十日、七月五日，又連續冒用陳徐麗
    香、上德公司及庚○○○之名義，向水利會提出准予進場作業以回復該池原狀之
    申請書，且於上開申請書上接續偽簽、偽蓋如附表編號五、六所示之署名及印文
    後，持向該水利會承辦人員行使，均足以生損害於水利會、上德公司、庚○○○
    及陳徐麗香本人。嗣經台北市政府告發始查悉上情。
二、案經台北市政府告發由臺灣桃園地方法院檢察署檢察官偵查起訴。
    理  由
一、訊據被告丁○○固承認有於右揭時、地，為請領該工程之補助金，未經其妻陳徐
    麗香同意，以陳徐麗香、上德公司及庚○○○之名義，並以陳徐麗香之設籍地址
    為申請人之地址，連續向水利會提出上開申請書，並向德寶公司提出棄土進場同
    意書，且自行在申請書上簽寫陳徐麗香及庚○○○之署名之事實，惟否認有何行
    使偽造私文書之犯行，辯稱：當初有詠昇、上德、亞潔、石力四家公司協議要一
    起做廢棄物清除之業務，而石力公司係其弟陳國強為負責人，由其代為負責處理
    ，而四家公司討論結果，約定由被告對外全權代表，而申請該雜草清除工程部分
    ，有經過上德公司負責人庚○○○之同意，才以上德公司之執照申請，並由上德
    公司之職員丙○○將上德公司之大小章交給伊，伊有發棄土同意書給十幾家公司
    ，但水利會嗣後不批准本案，伊就把棄土申請書收回來，但漏掉德寶公司該張，
    伊並未報開工，不知德寶公司有無載土進場云云。經查：
（一）、被告有於右述時間，連續以陳徐麗香、上德公司及庚○○○名義，向水利會
        申請承包「桃園縣蘆竹鄉中福計畫區雜草清除環境改善工程」，以處理該會
        桃園大圳二支十號池鎘污泥，並在申請書上簽寫陳徐麗香及庚○○○之署名
        ，並蓋用陳徐麗香、上德公司及庚○○○之印文乙節，有臺灣省桃園農田水
        利會九十年十月二十五日桃農水管字第八九八二號函所附該會桃園大圳二支
        線十號池雜草清除案全案資料一份在卷可稽。而被害人庚○○○於偵、審中
        均堅稱：並未授權被告以上德公司及其名義，向水利會申請上開中福計畫區
        雜草清除工程，上開申請文件上德公司及庚○○○之署名及印文均非真正，
        伊知道清除廢棄物必須領有許可證，上德公司之許可證還沒有核准下來，不
        可能去申請該工程，只曾委託被告去鼐諺公司拿處理污泥之同意書，及辦理
        境外轉運之事項等語；核與證人即上德公司職員丙○○於偵查中證稱：並未
        交付該公司大小章給被告等語相符（見台北地檢署八十九年度他字第四五六
        二號偵查卷第一三八頁背面）；再上德公司與負責人庚○○○之大小章印文
        ，與被告在上開申請書及棄土同意書上蓋用之印文顯然不同，亦有庚○○○
        提出蓋有上德公司大小章之印文一紙附卷可憑。況本件若係上德公司授權被
        告申請上開工程，申請人之聯絡地址應載為上德公司之營業或辦公處所，何
        以卻用被告之妻陳徐麗香之戶籍地址為聯絡地址？此亦與常情不符。至被告
        雖稱其為上德公司之代理人，並提出同意書一紙為證。然觀諸該同意書之內
        容，係鼐諺興業股份有限公司（以下簡稱鼐諺公司）同意接受廣倫潔環保股
        份有限公司（以下簡稱廣倫潔公司）所處理乾燥後之無機污泥作為該公司之
        生產原料，該合約過程由丁○○代理廣倫潔公司簽約，有該合約書一紙在卷
        可參，是廣倫潔公司之負責人固亦為庚○○○，有經濟部公司執照一張附卷
        可查，然依該合約書內容，被告既僅係代表廣倫潔公司與鼐諺公司就處理乾
        燥之污泥事項簽署合約，自無法以此推論庚○○○就另一公司（上德公司）
        、不同污染物內容之事務，亦有授權被告處理之意思。
（二）、再被告確曾與上德、亞潔、詠生等公司談合作處理廢棄物之事宜，惟其內容
        係指垃圾轉運至境外之部分，並未提及桃園縣蘆竹鄉中福地區鎘污泥之雜草
        清除部分等情，業據被害人庚○○○指述：上德、亞潔、詠昇、石力四家公
        司有委託被告去跟甲○○簽約，辦理境外轉運之申請，伊與甲○○有於八十
        九年一月間簽約，但兩個月之後被告就說沒辦法作等語明確；核與證人即亞
        潔公司負責人戊○○到庭證稱：八十九年年中左右有和被告談垃圾轉運之問
        題，是指一般及事業廢棄物，不包括有毒部分，也不包括鎘污泥部分，被告
        說他有辦法申請轉運到印尼去處理，但一、二個月後，被告就說沒辦法作，
        而把錢退給伊，而庚○○○也有委託被告辦理境外轉運之事項等語相符（以
        上均見本院九十一年一月十四日訊問筆錄）。再證人即詠昇公司負責人游象
        通之妻呂美麗亦到庭證稱：當初有詠昇、上德等四家公司談合作，但是申請
        境外處理的部分，八十九年二月時被告就說不能做，把費用退還給各公司等
        語綦詳（見本院九十年十一月十九日訊問筆錄）；且經證人甲○○結證稱：
        和葛（李素霞）、孫（文輝）、游（丕宗）及被告等人一起談合作，由伊負
        責把垃圾運到印尼去，不包括鎘污泥及有毒廢棄物之部分，八十九年四月份
        庚○○○就說不做了等語屬實（九十年十二月十九日訊問筆錄），此外，復
        有甲○○提出印尼方面出具之廢棄物資源回收進口商認證資料一份，上德、
        亞潔、詠昇、石力四家公司之經濟部公司基本資料查詢各一份，及上德公司
        與甲○○簽訂處理廢棄物轉運之印尼之合約書一份在卷可查，顯見上述四家
        公司授權被告處理之範圍，僅包括無毒廢棄物境外轉運之聲請，不包括本件
        桃園縣蘆竹鄉中福地區鎘污泥之處理無誤。再參酌被害人庚○○○及證人甲○○均稱：八十九年三月或四月間，即言明不再合作此項業務等語，然觀諸
        被告前述以上德公司、庚○○○等人名義出具之申請書，卻多於八十九年四
        月間至同年七月間所做成，益見被告並非基於上開四家公司之合作協議，為
        上開申請，被告辯稱係經上德公司等四家公司授權云云，顯不可採。
（三）、桃園縣蘆竹鄉公所並未發包「桃園縣蘆竹鄉中福計畫區雜草清除環境改善工
        程」，而桃園農田水利會就被告之申請准予備查後，經函詢該鄉公所後，始
        悉上情，且桃園農田水利會亦未同意被告得將棄土放置於桃園大圳二支十號
        池內乙節，業據證人即桃園農田水利會職員己○○於偵、審中證述綦詳，並
        有桃園縣蘆竹鄉公所八十九年六月十三日蘆鄉清字第八九一一一五二九號函
        ，及水利會前開卷宗內所附該會八十九年五月二十九日桃農水管字第三九三
        ○號、第三四七九號、第三六九八號、第三九四五號、第四四五三號、第四
        八二九號、第五七二七號函等在卷可參。而被告於上德公司及甲○○等人言
        明不再合作後，又以上德公司、庚○○○名義，向承包臺北市政府所屬育成
        高中校地新建工程之德寶公司提出棄土進場同意書，表示同意德寶公司承造
        臺北市立育成高級中學新建工程所開挖之剩餘土方，可運至「臺灣省桃園農
        田水利會主辦之桃園縣蘆竹鄉中福計劃雜草清除環境改善及第二期全面復育
        計劃工程」處，做為回填土使用等情，業據證人即德寶公司工地主任乙○○
        到庭證述係依該廢土傾倒資料報到教育部申請核准等語屬實；並有該棄土進
        場同意書一紙在卷可稽，益見被告係為領取補助金，冒用陳徐麗香、上德公
        司及庚○○○名義為前述申請，並同意德寶公司放置棄土至桃園大圳二支十
        號池無疑。綜上所述，本件事證明確，被告犯行堪以認定。
二、核被告丁○○所為，均係犯刑法第二百十六條、第二百十條之行使偽造私文書罪
    。其偽刻印章後，用以在私文書上偽造印文，其偽造印章、印文及偽造署名之行
    為，均係偽造私文書之部分行為，其偽造私文書之低度行為又分別為行使之高度
    行為所吸收，均不另論罪。被告先後六次犯行，均時間緊接，觸犯構成要件相同
    之罪名，顯係基於概括犯意為之，為連續犯，應依刑法第五十六條規定，以一罪
    論，並加重其刑。公訴意旨雖僅論及被告行使附表編號一、二之偽造私文書犯行
    ，然公訴人就犯罪事實一部起訴者，效力及於全部，本件被告除上開時間外，又
    行使附表編號三至六之偽造私文書，與公訴人起訴部分有連續犯之裁判上一罪關
    係，為起訴效力所及，本院自應一併審理。再被告有如事實欄所載之犯罪科刑執
    行情形，有台灣桃園地方法院檢察署刑案資料查註記錄表及台灣高等法院被告全
    國前案紀錄表各一份附卷可考，其於五年內再犯本件有期徒刑以上之罪，為累犯
    ，應依法遞加重其刑。爰審酌被告行使偽造私文書之犯行高達六次，且於桃園農
    田水利會認其聲請似有違法之際，仍甘冒法紀，繼續申請復工，其惡性重大，且
    冒名申請之事項，係關係桃園縣蘆竹鄉居民居住健康之鎘污泥處理問題，危害性
    相當嚴重，犯後未有悔意，態度不佳等一切情狀，量處如主文所示之刑。扣案如
    附表所示之偽造署名、印文及印章，均係偽造之印文、署押及印章，均應依刑法
    第二百十九條規定宣告沒收。
據上論斷，應依刑事訴訟法第二百九十九條第一項前段，刑法第五十六條、第二百十
六條、第二百十條、第二百十九條、第四十七條，判決如主文。
本案經檢察官王以文到庭執行職務。
中        華        民        國    九十一    年    六    月    二十八  日
                                臺灣桃園地方法院刑事第四庭
                                    審判長法  官   陳世宗
                          法  官   蔡榮澤
                                          法  官   游士珺
右正本證明與原本無異。
如不服本判決，應於判決送達後十日內向本院提出上訴狀( 應附繕本 )，上訴於
臺灣高等法院。
                                          書記官   王曉雁
中        華        民        國      九十一   年   七   月    十一    日
附論罪科刑之法條：
刑法第二百十六條
行使第二百十條至第二百十五條之文書者，依偽造、變造文書或登載不實事項或使登
載不實事項之規定處斷。
刑法第二百十條
偽造、變造私文書，足以生損害於公眾或他人者，處五年以下有期徒刑。
刑法第二百十九條
偽造之印章、印文或署押，不問屬於犯人與否，沒收之。
附表：
一、八十九年一月二十九日致臺灣省桃園農田水利會之申請書上偽造之「陳徐麗香」
    、「庚○○○」署名各壹枚，「陳徐麗香」、「庚○○○」、「上德工程環保有
    限公司」之印文各壹枚。
二、八十九年四月六日致德寶營造股份有限公司之棄土進場同意書上偽造之「庚○○○」、「上德環保工程有限公司」印文各壹枚。
三、八十九年四月二十四日致臺灣省桃園農田水利會之申請書上偽造之「庚○○○」
    、「上德工程環保有限公司」印文各壹枚。
四、八十九年六月十七日致臺灣省農田水利會、經濟部水利處、桃園縣地方法院檢察
    署、桃園縣政府環保局、水利課、桃園縣調查站、桃園縣警察局大園分局大竹派
    出所、桃園縣蘆竹鄉公所之申請書上偽造之「陳徐麗香」、「庚○○○」、「上
    德工程環保有限公司」署名各壹枚，「陳徐麗香」、「庚○○○」、「上德工程
    環保有限公司」之印文各壹枚。
五、八十九年六月三十日致臺灣省農田水利會之申請書上偽造之「陳徐麗香」署名壹
    枚，「陳徐麗香」、「庚○○○」、「上德工程環保有限公司」之印文各壹枚。
六、八十九年七月五日致臺灣省農田水利會之申請書上偽造之之「陳徐麗香」署名壹
    枚，「陳徐麗香」、「庚○○○」、「上德工程環保有限公司」之印文各壹枚。
七、「上德工程環保有限公司」及「庚○○○」之印章各壹枚。
